---
title: "Soluzione esercizio 3"
author: "Cristiano Varin"
output:
  html_document: default
---

[1] Indichiamo con p la probabilità di preferire l'abbonamento allo sconto. L'intervallo di confidenza richiesto è
```{r, error = TRUE}
phat <- 90 / 200
phat
phat + c(-1, 1) * qnorm(0.975) * sqrt(phat * (1 - phat) / 200)
```
Siccome l'intervallo di confidenza contiene il valore $p=0.5$ concludiamo che non vi è una differenza significativa fra le due strategie di promozione ad un livello di significatività del 5\%.

[2] Indichiamo con $p_1$ la probabilità di preferire l'abbonamento allo sconto al tempo della prima rilevazione e con $p_2$ la stessa probabilità dopo mezzo anno. Dobbiamo valutare il sistema d'ipotesi

$H_0: p_1= p_2$ contro $H_A: p_1 < p_2$.

Possiamo valutare le ipotesi con la statistica Z usando la proporzione "pooled":
```{r, error = TRUE}
p1hat <- 90 / 200
p1hat
p2hat <- 145 / 250
p2hat
pooled <- (90 + 145) / (450)
pooled
```

Il valore osservato della statistica Z è

```{r, error = TRUE}
z <- (p1hat - p2hat) / sqrt(pooled * (1 - pooled) * (1 / 200 + 1 / 250)) 
z
```

Il p-value è 
```{r}
pnorm(z)
```
Il p-value indica che il test è significativo, quindi rifiutiamo l'ipotesi nulla e concludiamo che ora i clienti preferiscono maggiormente l'abbonamento.

[3] Leggiamo i dati:
```{r, error = TRUE}
campione1 <- read.csv("primo_campione.csv")
campione2 <- read.csv("secondo_campione.csv")
```
Vediamo la struttura dei dati: 
```{r, error = TRUE}
head(campione1)
head(campione2)
```
Creiamo due vettori che indicano se vi sia preferenza per l'abbonamento:
```{r, error = TRUE}
campione1 <- (campione1$x == "streaming")
head(campione1)
campione2 <- (campione2$x == "streaming")
head(campione2)
```
Risposta al primo quesito:
```{r, error = TRUE}
library("BSDA")
z.test(campione1, mu = 0.5, sigma.x = 0.5)
```
Il calcolo conferma il risultato ottenuto al punto [1].

Risposta al secondo quesito:
```{r, error = TRUE}
sigma <- sqrt(pooled * (1 - pooled))
z.test(campione1, campione2, sigma.x = sigma, sigma.y = sigma, alternative = "less")
```
Il calcolo conferma il risultato ottenuto al punto [2].
 