---
title: "Soluzione esercizio 4"
author: "Cristiano Varin"
output:
  html_document: default
---

Leggiamo i dati:
```{r, error = TRUE}
efficienza <- read.csv("efficienza.csv")
```

Visualizziamo i dati: 
```{r, error = TRUE}
plot(processi ~ dimensione, data = efficienza)
```

Il grafico mostra un andamento decrescente non lineare del numero di processi in funzione della dimensione per la gran parte delle osservazioni a meno di un grappolo di quattro osservazioni con valori del numero di processi elaborati anomalmente grandi. 

Le osservazioni anomale sono:
```{r, error = TRUE}
outliers <- which(efficienza$processi > 80)
outliers
```

Stimiamo un modello quadratico su tutti i dati:
```{r, error = TRUE}
mod <- lm(processi ~ dimensione + I(dimensione ^ 2), data = efficienza)
summary(mod)
```

e poi togliendo i dati anomali:
```{r, error = TRUE}
mod2 <- lm(processi ~ dimensione + I(dimensione ^ 2), data = efficienza,
           subset = -outliers)
summary(mod2)
```

Visualizziamo i due modelli stimati:
```{r, error = TRUE}
plot(processi ~ dimensione, data = efficienza)
curve(coef(mod)[1] + coef(mod)[2] * x + coef(mod)[3] * x ^ 2, from = min(efficienza$processi), to = max(efficienza$processi), add = TRUE)
curve(coef(mod2)[1] + coef(mod2)[2] * x + coef(mod2)[3] * x ^ 2, from = min(efficienza$processi), to = max(efficienza$processi), add = TRUE, col = "red")
```

Il modello stimato togliendo i quattro outliers è significativamente diverso e si adatta meglio alle rimanenti osservazioni a confermare che i punti anomali andavano rimossi. 

Analisi dei residui del modello con gli outliers rimossi:
```{r, error = TRUE, message = FALSE}
library(car)
par(mfrow = c(1, 2))
plot(residuals(mod2) ~ dimensione[-outliers], data = efficienza)
abline(h = 0, col = "red")
qqPlot(residuals(mod2))
```
L'analisi dei residui è relativamente adeguata tenendo conto delle poche osservazioni. 

Il modello stimato sui dati senza gli outliers: 

* spiega l'85\% della variabilità del numero di processi elaborati;

* conferma la relazione decrescente non lineare fra numero di processi elaborati e dimensione dei datasets. 
 
 
Calcoliamo l'intervallo di previsione al 95% per il numero di processi elaborati con un dataset di dimensione 10 Gigabyte:
```{r, error = TRUE}
predict(mod2, newdata = data.frame(dimensione = 10), interval = "prediction")
```

Se invece la dimensione fosse pari a 15 Gigabyte allora il numero di processi elaborati previsto dal modello scende a: 
```{r, error = TRUE}
predict(mod2, newdata = data.frame(dimensione = 15), interval = "prediction")
```