---
title: "Mattia Piazzon - Esercizio 4"
output:
  html_document: 
    df_print: paged
    toc: true
    toc_float: true
    number_sections: true
---

# Punto 1

Leggiamo e visualizziamo i dati:
```{r}
setwd("~/MEGAsync/Universita/II Anno/Analisi dei Dati/Esami/PrimoAppello")
library(car)
mammiferi <- read.csv("mammiferi.csv")
head(mammiferi)
```

Visualizzo i dati tramite grafico:
```{r}
plot(ore_sogno ~ gestazione, data = mammiferi)
```

Noto che il grafico non è di facile interpretazione e inoltre ci sono dati che si discostano dagli altri.

Creo comunque il modello di regressione:
```{r}
mod <- lm(ore_sogno ~ gestazione, data = mammiferi)
summary(mod)
```

Analizzo i residui:
```{r}
par(mfrow = c(1, 2))
plot(residuals(mod) ~ gestazione, data = mammiferi)
abline(h = 0, col = "red")
qqPlot(residuals(mod))
```

Facendo l'analisi dei residui noto che il modello non è appropriato.

Provo a trasformarlo in scala logaritmica:
```{r}
par(mfrow = c(2, 2))
plot(ore_sogno ~ gestazione, data = mammiferi)
plot(log(ore_sogno) ~ gestazione, data = mammiferi)
plot(ore_sogno ~ log(gestazione), data = mammiferi)
plot(log(ore_sogno) ~ log(gestazione), data = mammiferi)
par(mfrow = c(1, 1))
```

Noto che il terzo sembra il più appropriato. Costruisco il modello:
```{r}
mod_log <- lm(ore_sogno ~ log(gestazione), data = mammiferi)
summary(mod_log)
```

Faccio l'analisi dei residui:
```{r}
par(mfrow = c(1, 2))
plot(residuals(mod_log) ~ log(gestazione), data = mammiferi)
abline(h = 0, col = "red")
qqPlot(residuals(mod_log))
```

Dato R^2 aggiustato e dall'analisi dei residui noto che il modello è migliore, nonostante ci sia una sottostima alla coda.

Provo ad aggiungere un termine quadratico:
```{r}
mod_quad <- lm(ore_sogno ~ log(gestazione) + I(log(gestazione)^2), data = mammiferi)
summary(mod_quad)
```

Faccio l'analisi dei residui:
```{r}
par(mfrow = c(1, 2))
plot(residuals(mod_quad) ~ log(gestazione), data = mammiferi)
abline(h = 0, col = "red")
qqPlot(residuals(mod_quad))
```

Provo a vedere se migliora aggiungendo un termine cubuco:
```{r}
mod_cub <- lm(ore_sogno ~ log(gestazione) + I(log(gestazione)^2) + I(log(gestazione)^3), data = mammiferi)
summary(mod_cub)
```

Noto che R^2 aggiustato è minore quindi mi fermo al modello quadratico.

Visualizzo il modello stimato:
```{r}
par(mfrow = c(1, 1))
plot(ore_sogno ~ log(gestazione), data = mammiferi)
curve(coef(mod_quad)[1] + coef(mod_quad)[2] * x + coef(mod_quad)[3] * x ^ 2, add = TRUE, col = "red")
```

Il modello stimato spiega il 52.29% della variabilità dei dati.


# Punto 2

Calcoliamo l'intervallo di previsione al 93% per il numero di ore sognate da un mammifero che ha una gestazione di 9 mesi:
```{r}
pred <- predict(mod_quad, newdata = data.frame(gestazione = 9 * 30), interval = "prediction", level = 0.93)
exp(pred)
```

Se il mammifero avesse una gestazione di 3 mesi:
```{r}
pred <- predict(mod_quad, newdata = data.frame(gestazione = 3 * 30), interval = "prediction", level = 0.93)
exp(pred)
```












