---
title: "Mattia Piazzon - Esercizio 2"
output:
  html_document: 
    df_print: paged
    toc: true
    toc_float: true
    number_sections: true
---

# Punto 1

Stima di $\theta$ con il metodo dei momenti:
$$
\mu_1 = E(X) = \int_{10}^{\infty} x f(x|\theta)dx = \int_{10}^{\infty} \frac{x(\theta - 1)10^{(\theta-1)}}{x^{\theta}}dx = \frac{(\theta - 1) 10^{2\theta-1}}{\theta}
$$

Quindi la stima con il metodo dei momenti vale:
$$
\mu_1 = M_1 \Rightarrow \hat\theta = \frac{(\theta - 1) 10^{2\theta-1}}{\theta}
$$
Stima:
```{r, error = TRUE}
theta <- 248 / 10
(theta - 1) * 10^(2*theta - 1) / theta
```

# Punto 2

Stima di $\theta$ con il metodo della massima verosimiglianza:
La log-verosimiglianza è:
$$
\ell(\theta) = \log L(\theta) = \sum_{i=1}^{248} \log f(x_i) = \sum_{i=1}^{248} \log\Big(\frac{(\theta - 1)10^{(\theta-1)}}{x_i^{\theta}}\Big) = 248\log(\theta - 1) + 248(\theta - 1)\log(10) - \theta\sum_{i=1}^{248}\log(x_i)
$$

Derivando rispetto a $\theta$ si ottiene:
$$
\ell'(\hat\theta) = 0 \Rightarrow \frac{248}{\hat\theta - 1} + 248\log(10) - \sum_{i=1}^{248}\log(x_i) = 0 \Rightarrow \hat\theta = \frac{248}{\sum_{i=1}^{248}\log(x_i)}
$$

Sapendo che $\sum_{i=1}^{248}\log(x_i) = 734.25$ si ottiene:
```{r, error = TRUE}
theta.hat <- 248 / 734.25
theta.hat
```

Che coincide con la massima verosimiglianza poichè la sua derivata seconda:
$$
\ell''(\hat\theta) = \frac{248}{(\hat\theta -1)^2}\sum_{i=1}^{248}\log(x_i)
$$

che è minore di 0 calcolata in theta.

# Punto 3

Calcolo l'errore standard dello stimatore ottenuto con la massima verosimiglianza:
$$
J(\hat\theta) = -\ell''(\hat\theta) =  - \frac{248}{(\hat\theta -1)^2}\sum_{i=1}^{248}\log(x_i)
$$
Quindi l'error standard di $\hat\theta$ è
$$
\hat{SE}(\hat\theta) = \sqrt{\frac1{J(\hat\theta)}}
$$
```{r}
se
```















 