---
title: "Mattia Piazzon - Esercizio 3"
output:
  html_document: 
    df_print: paged
    toc: true
    toc_float: true
    number_sections: true
---

# Punto 1

Calcolo l'intervallo di confidenza al 90% per il primo campione:
```{r}
n1 <- 115
media1 <- 3.9
media1 + c(-1, 1) * qnorm(0.95) * sqrt(media1 / n1)
```

Calcolo l'intervallo di confidenza al 90% per il secondo campione:
```{r}
n2 <- 115
media2 <- 3.6
media2 + c(-1, 1) * qnorm(0.95) * sqrt(media2 / n2)
```

# Punto 2

Si valuti il seguente sistema di ipotesi:
$$
H_0: \mu_1 = \mu_2 \quad vs \quad H_1: \mu_1 > \mu_2
$$
dove $\mu_1$ indica il numero medio di condotte inappropriate prima dell'adozione del codice etico e $\mu_2$ indica il numero medio di condotte inappropriate dopo l'adozione del codice etico.

Calcolo la statistica Z:
```{r}
pooled <- (n1*media1 + n2*media2) / (n1 + n2)
z <- (media1 - media2) / sqrt(pooled * (1/n1 + 1/n2))
z
```

Il p-value è:
```{r}
1 - pnorm(z)
```

Dato che il p-value è maggiore di 0.08 non possiamo rifiutare l'ipotesi nulla.

# Punto 3

Leggo i dati:
```{r}
setwd("~/MEGAsync/Universita/II Anno/Analisi dei Dati/Esami/PrimoAppello")
primo <- read.csv("primo_campione.csv")
secondo <- read.csv("secondo_campione.csv")
```

Visualizzo la struttura dei dati:
```{r}
head(primo)
head(secondo)
```

Trasformo i dati in vettori:
```{r}
campione1 <- primo$condotte
n1 <- length(campione1)
campione2 <- secondo$condotte
n2 <- length(campione2)
head(campione1)
```

Calcolo l'intervallo di confidenza al 90% per il primo campione:
```{r}
mean(campione1) + c(-1,1) * qnorm(0.95) * sqrt(var(campione1)/n1)
```

Il quale conferma il risultato ottenuto al punto 1.

Calcolo l'intervallo di confidenza al 90% per il secondo campione:
```{r}
mean(campione2) + c(-1,1) * qnorm(0.95) * sqrt(var(campione2)/n2)
```

Il quale conferma il risultato ottenuto al punto 1.

Riprendo il sistema di ipotesi del secondo punto:
$$
H_0: \mu_1 = \mu_2 \quad vs \quad H_1: \mu_1 > \mu_2
$$

e lo risolvo:
```{r}
library("BSDA")
pooled <- (n1*mean(campione1) + n2*mean(campione2)) / (n1 + n2)
z.test(campione1, campione2, sigma.x=sqrt(pooled), sigma.y=sqrt(pooled), alternative="greater", conf.level=0.92)
```

Il p-value è maggiore di 0.08 quindi non possiamo rifiutare l'ipotesi nulla, confermando il risultato ottenuto al punto 2.





















