---
title: "Soluzione esercizio 4"
author: "Cristiano Varin"
output:
  html_document: default
---

Leggiamo i dati:
```{r}
mammiferi <- read.csv("mammiferi.csv")
```

Visualizziamo i dati:
```{r}
plot(cervello ~ corpo, data = mammiferi)
```

Il grafico non è di facile interpretazione a causa di due osservazioni anomale che corrispondono alle due specie di elefanti.

Stimiamo la retta di regressione:
```{r}
mod <- lm(cervello ~ corpo, data = mammiferi)
summary(mod)
```

Analisi dei residui:
```{r, message = FALSE}
library(car)
par(mfrow = c(1, 2))
plot(residuals(mod) ~ corpo, data = mammiferi)
abline(h = 0, col = "red")
qqPlot(residuals(mod))
```
L'analisi dei residui, e in particolare il grafico quantile-quantile, indica che il modello non è adeguato.

Proviamo a trasformare le variabili su scala logaritmica:
```{r}
par(mfrow = c(2, 2))
plot(cervello ~ corpo, data = mammiferi)
plot(log(cervello) ~ corpo, data = mammiferi)
plot(cervello ~ log(corpo), data = mammiferi)
plot(log(cervello) ~ log(corpo), data = mammiferi)
```

I grafici suggeriscono di trasformare entrambe le variabili.

Stimiamo la retta di regressione con le variabili trasformate:
```{r}
mod <- lm(log(cervello) ~ log(corpo), data = mammiferi)
summary(mod)
```

Il modello stimato:

* spiega il 92\% della variabilità del peso del cervello dei mammiferi su scala logaritmica;

* indica che il logaritmo del peso del corpo è un predittore fortemente significativo del logaritmo del peso del cervello e che la relazione è crescente.

Visualizziamo il modello stimato: 
```{r}
plot(log(cervello) ~ log(corpo), data = mammiferi)
abline(mod, col = "red")
```

Il grafico suggerisce che la retta di regressione è adeguata per descrivere la relazione fra il logaritmo del peso del cervello e il logaritmo del peso del corpo.

L'analisi dei residui ora è soddisfacente:
```{r}
par(mfrow = c(1, 2))
plot(residuals(mod) ~ log(corpo), data = mammiferi)
abline(h = 0, col = "red")
qqPlot(residuals(mod))
```

Calcoliamo l'intervallo di previsione al 90% per il peso del cervello di un mammifero di 50 kg:
```{r}
pr <- predict(mod, newdata = data.frame(corpo = 50), interval = "prediction", level = 0.9)
exp(pr)
```

Se il mammifero invece pesasse 100 kg allora il peso del cervello previsto dal modello sarebbe: 
```{r}
pr <- predict(mod, newdata = data.frame(corpo = 100), interval = "prediction", level = 0.9)
exp(pr)
```