---
title: "Lab 5: Verifica d'ipotesi"
subtitle: "Analisi dei Dati 2024-25"
author: "Cristiano Varin"
output:
  html_document: 
    df_print: paged
    toc: true
    toc_float: true
    number_sections: true
---

```{r setup, include=FALSE}
knitr::opts_chunk$set(echo = TRUE, error = TRUE)
```  

 
In questo documento vediamo come utilizzare le funzioni `z.test` e `t.test` per il loro scopo principale, ovvero risolvere problemi di verifica delle ipotesi su medie e proporzioni. Utilizzeremo lo stesso dataset relativo al mercato immobiliare di una metropoli americana proveniente dal libro Jank (2011) che abbiamo già incontrato nei laboratori precedenti:
```{r }
case <- read.csv("HousePrices.csv")
```


# Verifica delle ipotesi basata sulla statistica Z
## Ipotesi sulla media
Supponiamo che vogliamo verificare l'ipotesi che il prezzo medio di vendita dell'immobile sia superiore a 125 000 dollari, ovvero  il sistema d'ipotesi
$$
\text H_0: \mu \leq 125 000 \quad \text{contro} \quad \text H_A: \mu > 125 000. 
$$
Valuteremo il sistema d'ipotesi con la funzione `z.test` che fa parte del pacchetto opzionale **BSDA** che, quindi, deve essere preventivamente caricato:
```{r message = FALSE}
library("BSDA")
```
Nella funzione `z.test` possiamo indicare il valore $\mu_0$ ipotizzato sotto l'ipotesi nulla con l'argomento `mu` che assume di default il valore zero. L'ipotesi alternativa invece viene specificata dall'argomento `alternative`  che può essere pari a `two-sided` per un test a due code, `greater` per un test ad una coda destra e `less` per un test ad una coda sinistra. La scelta di default per `alternative` è `two-sided`. Nel caso in questione dobbiamo, quindi, digitare:
```{r }
z.test(case$Price, mu = 125000, sigma.x = sd(case$Price), alternative = "greater")
```
Il livello di significatività osservato del test calcolato da `z.test` indica una debole evidenza contro l'ipotesi nulla.  Notate che la funzione `z.test` in questo caso produce anche un intervallo di confidenza aperto a destra con un livello di confidenza del 95%.

Verifichiamo i conti fatti da `z.test`: 
```{r }
x <- case$Price
z <- sqrt(length(x)) * (mean(x) - 125000) / sd(x) 
z
pval <- 1 - pnorm(z)
pval
```


## Ipotesi sulla differenza di due medie

Supponiamo ora di essere interessati a valutare se vi sia una differenza significativa fra 1) il prezzo medio degli immobili $X$ con i muri fatti di mattoni e 2) il prezzo medio degli immobili $Y$ con i muri *non* fatti di mattoni, ovvero  il sistema d'ipotesi:
$$
\text H_0: \mu_X=\mu_Y \quad \text{contro} \quad \text H_A: \mu_X\neq\mu_Y.
$$
Possiamo calcolare l'intervallo per la differenza delle medie sempre che la funzione `z.test` digitando:
```{r }
x <- with(case, Price[Brick == "Yes"])
y <- with(case, Price[Brick == "No"])
z.test(x = x, y = y, sigma.x = sd(x), sigma.y = sd(y))
```
Il livello di significatività osservato indica molto chiaramente che possiamo rifiutare l'ipotesi nulla.   

Verifica:
```{r }
z <- (mean(x) - mean(y)) / sqrt(var(x) / length(x) + var(y) / length(y))
z
pval <- 2 * (1 - pnorm(abs(z)))
pval
```


Se, invece, siamo interessati a valutare se gli immobili con i mattoni siano significativamente più costosi degli immobili senza mattoni, ovvero  il sistema d'ipotesi:
$$
\text H_0: \mu_X=\mu_Y \quad \text{contro} \quad \text H_A: \mu_X > \mu_Y,
$$ 
allora dobbiamo digitare:
```{r }
z.test(x = x, y = y, sigma.x = sd(x), sigma.y = sd(y), alternative = "greater")
```
In realtà non serviva chiamare nuovamente la funzione `z.test` perché sapevamo che avremmo ottenuto un livello di significatività osservato pari alla metà di quello del test bilaterale calcolato in precedenza. 

Infine, supponiamo che sia stato stimato da precedenti studi sul mercato immobiliare che la differenza attesa del valore di un immobile con i muri in mattone rispetto ad un immobile con i muri non in mattone sia pari a 20 000 dollari. Vogliamo valutare se il prezzo di vendita  degli immobili con i muri in mattoni superi la differenza che ci aspettiamo, ovvero il sistema d'ipotesi:
$$
\text H_0: \mu_X-\mu_Y= 20 \,000\, \$ \quad \text{contro} \quad \text H_A: \mu_X - \mu_Y > 20 \,000 \, \$. 
$$
Possiamo valutare questa ipotesi con la funzione `z.test` indicando la differenza attesa sotto l'ipotesi nulla nell'argomento `mu`:
```{r }
z.test(x = x, y = y, sigma.x = sd(x), sigma.y = sd(y), alternative = "greater", mu = 20000)
```
Il livello di significatività osservato indica che non possiamo rifiutare l'ipotesi nulla che la differenza di prezzo sia al più 20 000 dollari. 


## Ipotesi su una proporzione
Valutiamo l'ipotesi che la proporzione di immobili con più di tre stanze da letto sia al più pari al 30%, ovvero il sistema d'ipotesi:
$$
\text H_0: p=0.3 \quad \text{contro} \quad \text H_A: p < 0.3. 
$$
Come avevamo già fatto nel caso dell'intervallo di confidenza dobbiamo costruirci la variabile indicatore delle abitazioni con più di tre stanze da letto:
```{r }
x <- (case$Bedrooms > 3)
```
Ora possiamo chiamare la funzione `z.test` indicato la deviazione standard calcolata sotto l'ipotesi nulla pari a $\sqrt{0.3(1-0.3)}:$
```{r }
z.test(x = x, mu = 0.3, sigma.x = sqrt(0.3 * 0.7), alternative = "less")
```
Il livello di significatività osservato indica una situazione dubbia in cui non vi è comunque sufficiente evidenza empirica per rifiutare l'ipotesi nulla.  

Verifica:
```{r }
p <- mean(x)
z <- sqrt(nrow(case)) * (mean(x) - 0.3) / sqrt(0.3 * 0.7)
z
pval <- pnorm(z)
pval
```


## Ipotesi sulla differenza di due proporzioni
Verifichiamo se vi *sia* una differenza significativa fra 1) la proporzione di immobili $X$ con più di tre stanze da letto e muri in mattone e 2) la proporzione di immobili $Y$ con più di tre stanze da letto ma muri *non* fatti di  mattoni, ovvero il sistema d'ipotesi:
$$
\text H_0: p_X=p_Y \quad \text{contro} \quad \text H_A: p_X \neq p_Y.
$$
Come abbiamo già visto nel caso degli intervalli di confidenza, dobbiamo costruire le due variabili binarie oggetto della verifica delle ipotesi:
```{r }
x <- with(case, Bedrooms[Brick == "Yes"] > 3)
y <- with(case, Bedrooms[Brick == "No"] > 3)
```
Il secondo passaggio consiste nel calcolare la stima della deviazione standard *pooled*:
```{r }
## proporzione complessiva
p <- (sum(x) + sum(y)) / nrow(case)
## deviazione standard 'pooled'
sd.p <- sqrt(p * (1 - p))
```
Infine, chiamiamo la funzione `z.test`:
```{r }
z.test(x = x, y = y, sigma.x = sd.p, sigma.y = sd.p)
``` 
Il livello di significatività osservato del test indica chiaramente che non possiamo rifiutare l'ipotesi nulla.

Verifica:
```{r }
m <- length(x)
n <- length(y)
z <- (mean(x) - mean(y)) / (sd.p  * sqrt(1 / m + 1 / n))
z
pval <- 2 * (1 - pnorm(abs(z)))
pval
```

# Verifica delle ipotesi sulla media basate sulla statistica T
## Ipotesi sulla media
Nel caso di piccoli campioni da popolazioni normali, le verifiche delle ipotesi sulla media andranno effettuate con la statistica test T implementata nella funzione `t.test`. 

Supponiamo di voler verificare l'ipotesi che il prezzo medio degli immobili che hanno i muri in mattoni e più di tre stanze da letto sia maggiore di  150 000 dollari, ovvero il sistema d'ipotesi:
$$
\text H_0: \mu = 150\, 000 \, \$ \quad \text{contro} \quad \text H_A: \mu > 150\, 000 \, \$. 
$$
Ci sono solo undici abitazioni che  hanno i muri in mattoni e più di tre stanze da letto e, quindi, assumendo che i prezzi di queste undici abitazioni siano normalmente distribuite, usiamo la statistica test T:
```{r }
x <- with(case, Price[(Bedrooms > 3) & (Brick == "Yes")])
x
t.test(x, mu = 150000, alternative = "greater")
```
Il livello di significatività osservato indica una chiara evidenza contro l'ipotesi nulla.  

Verifica:
```{r }
t <- sqrt(length(x)) * (mean(x) - 150000) / sd(x)
t
pval <- 1 - pt(t, df = length(x) - 1)
pval
```

Nel caso di verifiche d'ipotesi sulla media basate su campioni di grandi dimensioni abbiamo utilizzato la statistica test Z. Se i dati sono normalmente distribuiti sarebbe più corretto utilizzare la statistica test T ma otterremo risultati molto simili visto che al crescere della dimensione campionaria crescono i gradi di libertà e quindi la distribuzione T di Student converge alla distribuzione normale standard. A titolo d'esempio, riprendiamo la verifica dell'ipotesi che il prezzo medio di vendita dell'immobile sia superiore a 125 000 dollari e confrontiamo i risultati che avevamo già ottenuto con la statistica test Z con i risultati che otteniamo con la statistica test T:
```{r }
z.test(case$Price, mu = 125000, sigma.x = sd(case$Price), alternative = "greater")
t.test(case$Price, mu = 125000, alternative = "greater")
```
In questo caso, i livelli di significatività osservati che otteniamo con le due statistiche differiscono solo in terza cifra decimale (0.011 con la statistica test Z e 0.012 con la statistica test T) e portano alle stesse conclusioni. 

## Ipotesi sulla differenza di due medie
Valutiamo ora l'ipotesi che vi sia una qualche differenza fra 1) il prezzo medio di vendita degli immobili $X$ con  più di tre stanze da letto e muri fatti di mattoni  e 2) il prezzo medio di vendita degli immobili $Y$ con più di tre stanze da letto ma muri *non*  fatti di mattoni, ovvero il sistema d'ipotesi
$$
\text H_0: \mu_X=\mu_Y \quad \text{contro} \quad \text H_A: \mu_X\neq \mu_Y.
$$
Verifichiamo le ipotesi prima assumendo che le varianze dei due gruppi siano uguali e poi rimuovendo questa assunzione. Se le varianze sono uguali, allora dobbiamo digitare:
```{r }
x <- with(case, Price[(Bedrooms > 3) & (Brick == "Yes")])
y <- with(case, Price[(Bedrooms > 3) & (Brick == "No")]) 
t.test(x, y, var.equal = TRUE)
```
Il livello di significatività osservato ci porta a concludere che possiamo rifiutare l'ipotesi nulla in modo molto netto. 

Verifica:
```{r }
## varianza "pooled"
n <- length(x)
m <- length(y)
S2p <- ((n - 1) * var(x) + (m - 1) * var(y)) / (n + m - 2)
t <- (mean(x) - mean(y)) / sqrt(S2p * (1 / n + 1 / m))
t
pval <- 2 * (1 - pt(t, df = n + m - 2))
pval
```
Senza l'assunzione che le varianze siano uguali otteniamo:
```{r }
t.test(x, y)
```
In questo caso, la conclusione non varia rispetto alla verifica delle ipotesi svolta assumendo che le varianze siano uguali: il livello di significatività osservato indica un'evidenza molto forte contro l'ipotesi nulla.  

Verifica:
```{r }
## gradi di liberta' approssimati secondo Satterthwaite 
nu <- (var(x) / n + var(y) / m) ^ 2 / (var(x) ^ 2 / (n ^ 2 * (n - 1)) + 
var(y) ^ 2 / (m ^ 2 * (m - 1)))
nu
t <- (mean(x) - mean(y)) / sqrt(var(x) / n + var(y) / m)
t
pval <- 2 * (1 - pt(t, df = nu))
pval
```

## Ipotesi sulla differenza di due medie con dati appaiati

Per valutare se sia davvero conveniente acquistare i libri su **Amazon.com** piuttosto che in comuni librerie, valutiamo il prezzo di vendita in dollari americani di un campione casuale di 15 manuali universitari (Levine et al. 2010^[Levine, Krehbiel & Berenson (2010). Statistica. Pearson.]). I dati sono contenuti nel file **libri-di-testo.csv**:
```{r}
libri <- read.csv("libri-di-testo.csv")
libri
```
Vogliamo valutare il sistema d'ipotesi 
$$
\text H_0: \mu_{L}=\mu_{A} \quad \text{contro} \quad \text H_A: \mu_L > \mu_A,
$$
dove $\mu_L$ e $\mu_A$ sono il prezzo medio di vendita in Libreria e su Amazon. Possiamo svolgere la verifica d'ipotesi direttamente sulle differenze dei prezzi
$$
\text H_0: \mu_{D}=0 \quad \text{contro} \quad \text H_A: \mu_D > 0.
$$

Assumendo la normalità delle differenze dei prezzi (da verificare), procediamo con un test T: 
```{r}
with(libri, t.test(Libreria - Amazon, alternative = "greater"))
```
Verifichiamo il risultato
```{r}
t <- with(libri, sqrt(15) * mean(Libreria - Amazon) / sd (Libreria - Amazon))
t
1 - pt(t, df = 14)
```
Il livello di significatività osservato è molto basso ad indicare un netto rifiuto dell’ipotesi nulla. Possiamo, ragionevolmente, ritenere che il prezzo medio di vendita dei libri di testo sia significativamente più basso su Amazon.

Avremmo potuto ottenere lo stesso risultato senza calcolare le differenze dei prezzi utilizzando l’opzione ``paired = TRUE``:
```{r}
with(libri, t.test(Libreria, Amazon, alternative = "greater", paired = TRUE))
```

# Nota
In questo laboratorio non è stata mai verificata la normalità dei dati prima dell'utilizzo dei test T. Un corretto utilizzo del test T richiede, invece, una preliminare verifica della normalità delle osservazioni per esempio tramite i grafici quantile-quantile presentati nel laboratorio precedente sugli intervalli di confidenza.  
  
 

