---
title: "Soluzione esercizio 4"
author: "Cristiano Varin"
output:
  html_document: default
---

Leggiamo i dati:
```{r}
diamanti <- read.csv("diamanti.csv")
```

Visualizziamo i dati:
```{r}
plot(prezzo ~ peso, data = diamanti)
```

Il grafico mostra una relazione crescente non lineare fra prezzo e peso. Si nota anche un aumento della dispersione dei prezzi al crescere del peso. 


Stimiamo la retta di regressione:
```{r}
mod <- lm(prezzo ~ peso, data = diamanti)
summary(mod)
```

Analisi dei residui:
```{r, message = FALSE}
library(car)
par(mfrow = c(1, 2))
plot(residuals(mod) ~ peso, data = diamanti)
abline(h = 0, col = "red")
qqPlot(residuals(mod))
```
L'analisi dei residui indica che il modello non è adeguato. 

Inoltre, il modello porta a stime del prezzo negative:
```{r}
summary(fitted(mod))
```

Per evitare previsioni negative, stimiamo il modello di regressione su scala logaritmica:
```{r}
mod <- lm(log(prezzo) ~ peso, data = diamanti)
summary(mod)
```

Analisi dei residui:
```{r, message = FALSE}
library(car)
par(mfrow = c(1, 2))
plot(residuals(mod) ~ peso, data = diamanti)
abline(h = 0, col = "red")
qqPlot(residuals(mod))
```
L'analisi dei residui indica che il modello non è adeguato e suggerisce una relazione non lineare fra il logaritmo del prezzo e il peso dei diamanti.

Aggiungiamo un effetto quadratico: 
```{r}
mod2 <- update(mod, . ~ . + I(peso ^ 2))
summary(mod2)
```

Il modello quadratico ha un valore dell'indice $R^2$ aggiustato più alto del modello lineare. Proviamo il modello cubico:
```{r}
mod3 <- update(mod2, . ~ . + I(peso ^ 3))
summary(mod3)
```

Non vi è miglioramento nel passare al modello cubico. 

L'analisi dei residui del modello quadratico:
```{r}
library(car)
par(mfrow = c(1, 2))
plot(residuals(mod2) ~ peso, data = diamanti)
abline(h = 0, col = "red")
qqPlot(residuals(mod2))
```

Il residui del modello quadratico sono decisamente migliorati rispetto al modello lineare anche se il grafico quantile-quantile non è del tutto soddisfacente sulle code. 

Il modello quadratico spiega il 96\% della variabilità del prezzo su scala logaritmica. 

Visualizziamo il modello stimato:
```{r}
plot(log(prezzo) ~ peso, data = diamanti)
curve(coef(mod2)[1] + coef(mod2)[2] * x + coef(mod2)[3] * x^2, from = min(diamanti$peso), to = max(diamanti$peso), add = TRUE, col = "red")
```

Calcoliamo l'intervallo di previsione al 99% per il prezzo di un diamante di 0.5 carati:
```{r}
pr <- predict(mod2, newdata = data.frame(peso = 0.5), interval = "prediction", level = 0.99)
exp(pr)
```

Se la pietra pesasse 1 carato allora il prezzo previsto dal modello sarebbe: 
```{r}
pr <- predict(mod2, newdata = data.frame(peso = 1), interval = "prediction", level = 0.99)
exp(pr)
```