---
title: "Soluzione esercizio 3"
author: "Cristiano Varin"
output:
  html_document: default
---

[1] Dobbiamo valutare il sistema di ipotesi

$H_0: \lambda = 2$ contro $H_A: \lambda > 2,$
 
dove $\lambda$ è il numero atteso di interruzioni. Possiamo valutare le ipotesi con una statistica Z approssimata. Il valore osservato della statistica Z è
```{r, error = TRUE}
mean1 <- 150 / 60
z <- (mean1 - 2) / sqrt(2 / 60)
z
```
Il p-value è
```{r, error = TRUE}
1 - pnorm(z)
```
Il valore del p-value ci porta a rifiutare l'ipotesi nulla e concludere che il numero di interruzioni sia significativamente superiore a 2 ad un livello di significatività del 3\%. 

[2] Dobbiamo valutare il sistema d'ipotesi 

$H_0: \lambda_1 = \lambda_2$ contro $H_1: \lambda_1 > \lambda_2,$

dove $\lambda_1$ è il numero atteso di interruzioni con la vecchia antenna e $\lambda_1$ è il numero atteso di interruzioni con la nuova antenna.

Possiamo valutare le ipotesi con la statistica Z approssimata con valore osservato
```{r, error = TRUE}
mean2 <- 116 / 54
mean_pooled <- (150 + 116) / (60 + 54)
z <- (mean1 - mean2) / sqrt(mean_pooled * (1 / 60 + 1 / 54))
z
```
Il p-value è 
```{r, error = TRUE}
1 - pnorm(z)
```
e non ci permette di rifiutare l'ipotesi nulla ad un livello di significatività del 6\% ovvero di escludere che in realtà la nuova antenna non abbia portato alcun miglioramento sul numero di interruzioni. 

[3] Leggiamo i dati:
```{r, error = TRUE}
vecchia <- read.csv("vecchia_antenna.csv")
nuova <- read.csv("nuova_antenna.csv")
```
Vediamo la struttura dei dati:
```{r}
head(vecchia)
head(nuova)
```
Risposta al primo quesito:
```{r, error = TRUE}
library("BSDA")
z.test(vecchia$interruzioni, mu = 2, sigma.x = sqrt(2), alternative = "greater")
```
Il calcolo conferma il risultato ottenuto al punto [1].

Risposta al secondo quesito:
```{r, error = TRUE}
mean_pooled <- mean(c(vecchia$interruzioni, nuova$interruzioni))
z.test(vecchia$interruzioni, nuova$interruzioni, sigma.x = sqrt(mean_pooled), sigma.y = sqrt(mean_pooled), alternative = "greater")
```
Il calcolo conferma il risultato ottenuto al punto [2].