---
title: "Soluzione esercizio 3"
author: "Cristiano Varin"
output:
  html_document: default
---

[1] Costruiamo la tabella delle frequenze osservate: 
```{r, error = TRUE}
tab.oss <- as.table(matrix(c(9, 18, 15, 10, 20, 10), nrow = 2))
tab.oss
```
Le frequenze marginali sono:
```{r, error = TRUE}
righe <- rowSums(tab.oss)
righe
colonne <- colSums(tab.oss)
colonne
totale <- sum(tab.oss)
totale
```
Da cui ricaviamo le frequenze attese:
```{r, error = TRUE}
tab.att <- matrix(nrow = 2, ncol = 3)
for (i in 1:2)
  for (j in 1:3)
    tab.att[i, j] <- righe[i] * colonne[j] / totale
tab.att 
```

[2] Il valore della statistica test d'indipendenza $\chi^2$ è 6.931 con un corrispondente p-value pari a 0.031:
```{r, error = TRUE}
summary(tab.oss)
```
Il p-value indica debole evidenza contro l'ipotesi nulla per cui concludiamo che vi è qualche forma di dipendenza fra genere e livello di competenza. Confrontando le frequenze osservate con le frequente attese osserviamo che vi sono più uomini dell'atteso nella categoria top manager e più donne dell'atteso nella categoria manager di base a suggerire una possibile discriminazione di genere.

[3] La proporzione di donne fra i top manager è p=0.333. Consideriamo il sistema d'ipotesi 

$H_0: p = 0.5$ contro $H_A: p\neq 0.5$

La statistica test Z assume il valore

```{r, error = TRUE}
z <- (0.333 - 0.5) / sqrt(0.5 * 0.5 / 30) 
z
```

La statistica Z rifiuta l'ipotesi nulla al livello del 10\% per z > 1.645 o z < -1.645 visto che
```{r, error = TRUE}
qnorm(0.95)
```
Quindi, l'ipotesi nulla  è rifiutata al livello del 10\% e concludiamo che vi è una differenza significativa di genere fra i top managers.
