---
title: "Mattia Piazzon - Esercizio 2"
output:
  html_document: 
    df_print: paged
    toc: true
    toc_float: true
    number_sections: true
---

Questo documento va caricato in Moodle come cognome-nome-esX.Rmd dove X è il numero dell'esercizio (1, 2, 3 o 4).

# Soluzione quesito 1
Calcolo la log-verosimiglianza
$$
\ell(\theta) = 5 \sum_{i=1}^n \log X_i - n(log(5!)+6log(\theta))-\frac{1}{\theta}\sum_{i=1}^nX_i
$$
Calcolo la funzione punteggio:
$$
\ell'(\theta) = -n \frac{6}{\theta} + \frac{1}{\theta^2} \sum_{i=1}^n X_i
$$
Dalla quale ricavo la stima eguagliandola a 0

$$
\ell'(\theta) = 0 \Rightarrow \hat\theta = 2.4208
$$
Sostituiendo $n$ con 111 e $\sum_{i=1}^n X_i$ con 275.12
Che coincide con la massima verosimiglianza poiche

$$
ell''(\theta) = \frac{666}{\theta^2}+\frac{275.12 * 2\theta}{\theta^4}
$$
Che dovrebbe essere sempre < 0 calcolata in $\theta$

# Soluzione quesito 2
stima di $SE(\hat\theta)$ utilizzando l'informazione osservata:

$$
J(\theta) = -\ell''(\theta) = \frac{666}{\theta^2}+\frac{275.12 * 2\theta}{\theta^4}
$$
Calcolandola in $\hat\theta$ si ottiene
```{r, error = TRUE}
J <- 666 / 2.4208^2 + 49 / (1 - 2.4208)^2
J
```

Quindi l'error standard di $\hat\theta$ è
$$
\hat{SE}(\hat\theta) = \sqrt{\frac1{J(\hat\theta)}}
$$
```{r, error = TRUE}
sqrt(1 / J)
```

# Soluzione quesito 3
Per proprità dell'invarianza della massima verosimiglianza

