---
title: "Mattia Piazzon - Esercizio 1"
output:
  html_document: 
    df_print: paged
    toc: true
    toc_float: true
    number_sections: true
---

# Quiz 1
Dati $X_1, X_2, X_3$ con $X \sim Pois(\theta)$

E gli stimatori:
$T_1 = \frac{2X_1 + X_2/2 + X_3}{5}, \quad T_2 = \frac{X_1 + 2X_2 + 3X_3}{4}$

## Quesito 1: distorsione (distorta)
$$
E(T_1) = \frac{7}{10} \theta
$$

$$
Bias(T_1) = E(T_1)-E(X) = -\frac{3}{10} \theta
$$

Dato che $Bias(T_1) \neq 0, T_1$ è distorto

$$
E(T_2) = \frac3 2 \theta
$$

$$
Bias(T_2) = E(T_2)-E(X) = \frac\theta2
$$

Dato che $Bias(T_2) \neq 0, \quad T_2$ è distorto

## Quesito 2: varianza
$$
Var(T_1) = \frac{21}{100}\theta \\
Var(T_2) = \frac{14}{16}\theta
$$

## Quesito 3: preferenza di stimatore
$$
MSE(T_1) = Bias(T_1)^2 + Var(T_1) = \frac{9}{100}\theta^2 + \frac{21}{100}\theta
$$$$
MSE(T_2) = Bias(T_2)^2 + Var(T_2) = \frac{1}{4}\theta^2 + \frac{7}{8}\theta
$$$$
MSE(T_1) - MSE(T_2) = -\frac{16}{100}\theta^2 - \frac{80.5}{100}\theta
$$

Dato che $MSE(T_1) < MSE(T_2), \quad T_1$ è preferibile


# Quiz 2

Dati $X_1 ... X_n$ con
$$
X \sim
\begin{cases}
\frac12, & \text{se }x = -1,\\
\frac{1-\theta}2, & \text{se }x = 0,\\
\frac\theta2, & \text{se }x = 1.\\
\end{cases}
$$
con $\theta \in [0,1]$.

E lo stimatore $T = 2\bar{X} + 1$


## Quesito 1: distorsione (non distorto)
$$
E(\bar{X}) = E(X) = \frac{\theta - 1}2 \\
E(T) = 2E(\bar{X}) + 1 = \theta \\
Bias(T) = E(T)-E(X) = 0
$$

Dato che $Bias(T_1) = 0, T$ è non distorto.

## Quesito 2: Errore standard
$$
E(X^2) = \frac{\theta + 1}2 \\
Var(\bar{X}) = \frac1n Var(X) = \frac1n \big(E(X^2) - E(X)^2 \big) = \frac1n \frac{-\theta^2 + 4\theta + 1}4 \\
SE(T) = \sqrt{Var(T)} = \sqrt{4Var(\bar{X})} = \sqrt{\frac{-\theta^2 + 4\theta + 1}{n}}
$$

## Quesito 3: Consistenza

T è consistente poiche $Bias(T) = 0$ e $Var(T) \to 0$ per $n \to \infty$

# Quiz 3
Dati $X_1 ... X_n$ con $X \sim 2\theta^2x^{-3}$ con $x \ge \theta$ e $\theta > 0$
E lo stimatore $T = \bar{X}/2$

## Quesito 1: distorsione (non distorto)
$$
E(T) = \frac12E(\bar{X}) = \frac12 \int_{\theta}^{\infty} 2\theta^2x^{-2}dx = \theta \\
Bias(T) = E(T)-E(X) = 0
$$

Dato che $Bias(T) = 0, T$ è non distorto

## Quesito 2: Errore standard
Dato che
$$
E(X^2) = \int_{\theta}^{\infty} 2\theta^2x^{-1}dx = \infty
$$
la varianza di T non esiste e quindi $SE(T) = \infty$

## Quesito 3: Consistenza
T non è consistente poiche $SE(T) = \infty$


# Quiz 4

Dati $X_1 ... X_n$ con $X \sim \frac{2(\theta - x)}\theta^2$ con $0 < x < \theta$ e $\theta > 0$
e lo stimatore $T = 3\bar{X}$

## Quesito 1: distorsione (non distorto)
$$
E(T) = 3E(\bar{X}) = 3E(X) = 3\int_{0}^{\theta} x\frac{2(\theta - x)}{\theta^2}dx = 3 \big(\frac13 \theta\big) = \theta \\
Bias(T) = E(T)-E(X) = 0
$$

Dato che $Bias(T) = 0, T$ è non distorto

## Quesito 2: Errore quadratico medio

Dato che $Bias(T) = 0, MSE(T) = Var(T) = \frac9nVar(X)$

$$
E(X^2) = \int_{0}^{\theta} x^2\frac{2(\theta - x)}{\theta^2}dx = \frac16 \theta^2 \\
Var(X) = E(X^2) - E(X)^2 = \frac16 \theta^2 - \frac19 \theta^2 = \frac{1}{18}\theta^2 \\
MSE(T) = \frac9nVar(X) = \frac{1}{2n}\theta^2
$$

## Quesito 3: Consistenza

T è consistente poiche $Bias(T) = 0$ e $Var(T) \to 0$ per $n \to \infty$




# Quiz 5

Dati $X_1 ... X_n$ un campione casuale semplice da una variabile casuale di Poisson con parametro $\theta > 0$. Si considerino i seguenti due stimatori di θ:
$$
\hat \theta_1 = \frac{1}{4}X_1 + \frac{3}{4}X_n \\
\hat \theta_2 = \frac{1}{n-3} \sum_{i=1}^n X_i, \quad n >= 4\\
$$
Calcolare la distorsione dei due stimatori, l'errore standard e dire quale dei due sia preferibile quando $\theta = 5$.


## Quesito 1: distorsione

Calcolo valore atteso e bias:
$$
E(\hat \theta_1) = \frac{1}{4}E(X_1) + \frac{3}{4}E(X_n) = \frac{1}{4}\theta + \frac{3}{4}\theta = \theta \\
Bias(\hat \theta_1) = E(\hat \theta_1) - \theta = 0\\
$$
$$
E(\hat \theta_2) = \frac{1}{n-3}E\big(\sum_{i=1}^n X_i\big) = \frac{1}{n-3}n\theta \\
Bias(\hat \theta_2) = E(\hat \theta_2) - \theta = \frac{1}{n-3}n\theta - \theta = \frac{3\theta}{n-3}\\
$$
Quindi $\hat \theta_1$ è non distorto e $\hat \theta_2$ è non distorto per $n \to \infty$

## Quesito 2: Errore standard
Trovo prima la varianza:
$$
Var(\hat \theta_1) = \frac{1}{16}Var(X_1) + \frac{9}{16}Var(X_n) = \frac{1}{16}\theta + \frac{9}{16}\theta = \frac{5}{8}\theta \\
Var(\hat \theta_2) = \frac{1}{(n-3)^2}Var\big(\sum_{i=1}^n X_i\big) = \frac{1}{(n-3)^2}n\theta = \frac{n\theta}{(n-3)^2}\\
$$
Trovo ora lo Standard Error:
$$
SE(\hat \theta_1) = \sqrt{Var(\hat \theta_1)} = \sqrt{\frac{5}{8}\theta} \\
SE(\hat \theta_2) = \sqrt{Var(\hat \theta_2)} = \sqrt{\frac{n\theta}{(n-3)^2}}\\
$$
Per poter confrontare i due stimatori è necessario calcolare il loro MSE:
$$
MSE(\hat \theta_1) = Var(\hat \theta_1) = \frac{5}{8}\theta \\
MSE(\hat \theta_2) = Var(\hat \theta_2) + Bias(\hat \theta_2)^2 = \frac{n\theta}{(n-3)^2} + \frac{9\theta^2}{(n-3)^2} = \frac{n\theta + 9\theta^2}{(n-3)^2} \\
$$
## Quesito 3: Preferenza di stimatore

Per poterli confrontare devo considerare due casi, n non finito e n finito:

Per $n$ che diverge è preferibile, qualunque sia $\theta$, il secondo stimatore perché è consistente a differenza del primo stimatore.

Per $n$ finito, la scelta dello stimatore dipende dal confronto degli errori quadratici medi. Possiamo calcolare il valore di $n$ per cui è preferibile il primo stimatore risolvendo una equazione del secondo ordine oppure valutare gli errori quadratici medi per enumerazione:
```{r}
theta <- 5
MSE1 <- (5)/(8) * theta
MSE1
MSE2 <- function(n) (9 * theta ^ 2 + n * theta) / ((n - 3) ^ 2)
MSE2(4 : 20)
```
Eseguendo i calcoli ottengo che MSE1 = 3.125, devo quindi trovare per quali $n$ MSE2 è minore di 3.125. Eseguendo i calcoli ottengo che per $n \geq 13$ il secondo stimatore è preferibile, mentre fino ad $n=12$ il primo stimatore è preferibile.



# Notes

**CANCELLARE LE SEGUENTI RIGHE!**

**Qualche comando LaTeX utile per scrivere le formule** 

Formule nel testo: $\sin(\pi x)$

Formule su righe separate:
$$
\sin(\pi x)
$$


Momenti:
$$
\mu_k, E(X^k), M_k, m_k, \bar{X}, \bar{x}, \sigma^2, Var(X), S^2
$$
Stimatori e stime:
$$
\hat \theta,  \hat \mu, \hat \sigma^2, \hat \lambda 
$$
$$
\tilde \theta, \tilde \mu, \tilde \sigma^2, \tilde \lambda
$$
Verosimiglianza:
$$
L(\theta), \ell(\theta), \ell'(\theta), \ell''(\theta)
$$
Frazioni:
$$
\frac{1}{\sqrt{2}} X_i, \frac{X_i}{Y_i}
$$

Sommatorie: 
$$
\sum_{i=1}^n X_i, \sum_{i=1}^n \log X_i, \sum_{i=1}^n \sqrt{X_i}, \sum_{i=1}^n \frac{X_i}{Y_i}
$$
Integrali:
$$
\int_{0}^1 f(x) dx, \int_{a}^{\infty} f(x) dx, \int_{-\infty}^{\infty} f(x) dx
$$



**Come scrivere i comandi R**

Il valore dello stimatore è 
```{r, error = TRUE}
164.75 / 60
2 * 3 / log(1.2)
sin(2 * pi / 20)
a <- 2 * c(1, 2)
a
z <- qnorm(0.95)
z
t <- qt(0.95, df = 12)
t
```


**Integrali**
 $$
 \int x^n dx = \frac{x^{n+1}}{n+1}
 $$
 $$
 \int e^{kx} dx = \frac{e^{kx}}{k}
 $$