---
title: "Soluzione esercizio 3"
author: "Cristiano Varin"
output:
  html_document: default
---

[1] Indichiamo con p la probabilità di preferire l'abbonamento allo sconto. Dobbiamo valutare il sistema d'ipotesi

$H_0: p = 0.5$ contro $H_A: p \neq 0.5$

Possiamo valutare le ipotesi calcolando un intervallo di confidenza con un livello di confidenza approssimativamente del 95\% per $p$ usando la statistica Z:

```{r, error = TRUE}
phat <- 90 / 200
phat
phat + c(-1, 1) * qnorm(0.975) * sqrt(phat * (1 - phat) / 200)
```

Siccome l'intervallo di confidenza include il valore 0.5 non possiamo rifiutare l'ipotesi nulla al livello di significatività del 5\%.

[2] Indichiamo con $p_1$ la probabilità di preferire l'abbonamento allo sconto al tempo della prima rilevazione e con $p_2$ la stessa probabilità dopo mezzo anno. Dobbiamo valutare il sistema d'ipotesi

$H_0: p_1= p_2$ contro $H_A: p_1 < p_2$.

Possiamo valutare le ipotesi con la statistica Z usando la proporzione "pooled":
```{r, error = TRUE}
p1hat <- 90 / 200
p1hat
p2hat <- 145 / 250
p2hat
pooled <- (90 + 145) / (450)
pooled
```

Il valore osservato della statistica Z è

```{r, error = TRUE}
z <- (p1hat - p2hat) / sqrt(pooled * (1 - pooled) * (1 / 200 + 1 / 250)) 
z
```

Il p-value è 
```{r}
pnorm(z)
```
Il p-value indica che il test è significativo, quindi rifiutiamo l'ipotesi nulla e concludiamo che ora i clienti preferiscono maggiormente l'abbonamento.

 