---
title: "Esempio2_Es3.Rmd"
author: "Mattia Piazzon"
date: "2024-05-15"
output: html_document
---

# Testo

In 60 giornate ci sono state 150 interruzioni alle trasmissioni di un’emittente radiofonica. Al fine di migliorare il servizio, l’emittente ha acquistato una nuova antenna. In 54 giorni successivi all’entrata in funzione della nuova antenna ci sono state 116 interruzioni alle trasmissioni.

Supponendo che il numero di interruzioni segua una distribuzione di Poisson, si risponda ai seguenti quesiti:

1. possiamo ritenere che il numero medio di interruzioni giornaliere prima dell’acquisto della nuova antenna fosse significativamente superiore a 2? Si risponda al quesito ad un livello di significatività del 3% [3 punti];

2. possiamo affermare che l’acquisto della nuova antenna abbia portato ad una riduzione del numero medio di interruzioni giornaliere? Si risponda al quesito ad un livello di significatività del 6% [3 punti].

3. Rispondere ai quesiti dei punti precedenti utillizzando i dati completi sulle interruzioni alle trasmissioni nei due campioni contenuti nei file vecchia_antenna.csv e nuova_antenna.csv [2 punti].

# Risoluzione

## 1

Per rispondere al quesito 1, abbiamo le seguenti ipotesi:
$$
H_0: \lambda = 2 \quad vs \quad H_1: \lambda > 2
$$
dove con $\lambda$ indichiamo il numero medio di interruzioni giornaliere.

Per risolvere il problema usiamo la statistica Z avendo una dimensione di campionaria abbastanza grande. La statistica Z è data da:
```{r}
n1 <- 60
media <- 150/n1
z = sqrt(n1)*(media-2)/sqrt(2)
z
```
Il p-value è:
```{r}
1-pnorm(z)
```
Il p-value è significativo quindi ci permette di rigettare l'ipotesi nulla per un livello di significatività del 3%.
Potevo anche fare:
```{r}
qnorm(0.97)
```
e vedere se z è magiorre di 1.88, in questo caso è maggiore quindi rigetto l'ipotesi nulla.

## 2

Valuto il seguente sistema di ipotesi:
$$
H_0: \lambda_1 = \lambda_2 \quad vs \quad H_1: \lambda_1 > \lambda_2
$$
dove con $\lambda_1$ e $\lambda_2$ indichiamo il numero medio di interruzioni giornaliere prima e dopo l'acquisto della nuova antenna.

Valutiamo ancora tramite statistica Z:
```{r}
n2 <- 54
media2 <- 116/n2
z2 = (media-media2)/sqrt(media/n1+media2/n2)
z2
```
In questo caso z vale 1.23, analizziamo ora il p-value con significatività del 6%:
```{r}
1-pnorm(z2)
```
Il p-value è maggiore di 0.06 quindi non possiamo rigettare l'ipotesi nulla.

Potevo anche fare:
```{r}
qnorm(0.94)
```
e vedere se z è maggiore di 1.55, in questo caso è minore quindi non rigetto l'ipotesi nulla.

## 3

Leggo i dati:
```{r}
vecchia_antenna <- read.csv("vecchia_antenna.csv")
nuova_antenna <- read.csv("nuova_antenna.csv")
```

Visualizzo la struttura dei dati:
```{r}
head(vecchia_antenna)
head(nuova_antenna)
```

Riprendo il sistema di ipotesi del primo punto:
$$
H_0: \lambda = 2 \quad vs \quad H_1: \lambda > 2
$$
e lo risolvo:
```{r}
library("BSDA")
z.test(vecchia_antenna$interruzioni, mu = 2, sigma.x = sqrt(2), alternative = "greater", conf.level = 0.97)
```
che coonferma il risultato precedente, avendo un p-value minore di 0.03, e quindi rigetto l'ipotesi nulla.

Riprendo il sistema di ipotesi del secondo punto:
$$
H_0: \lambda_1 = \lambda_2 \quad vs \quad H_1: \lambda_1 > \lambda_2
$$
e lo risolvo:
```{r}
mean_pooled <- mean(c(vecchia_antenna$interruzioni, nuova_antenna$interruzioni))
z.test(vecchia_antenna$interruzioni, nuova_antenna$interruzioni, sigma.x = sqrt(mean_pooled), sigma.y = sqrt(mean_pooled), alternative = "greater", conf.level = 0.94)
```
che conferma il risultato precedente, avendo un p-value maggiore di 0.06, e quindi non posso rifiutare l'ipotesi nulla.





















