---
title: "Esempio1_Es4"
output:
  html_document: 
    df_print: paged
    toc: true
    toc_float: true
    number_sections: true
---

# TESTO

Il dataset mammiferi.csv contiene i dati relativi al peso del cervello e del corpo di 62 specie di mammiferi. Il peso del cervello è espresso in grammi, mentre il peso del corpo in chilogrammi.

Si risponda ai seguenti quesiti:

1. si costruisca un modello per prevedere il peso del cervello di un mammifero sulla base del peso del suo corpo;

2. si illustri il modello calcolando un intervallo di previsione al 90% per il peso del cervello di un mammifero di (i) 50 chilogrammi e (ii) 100 chilogrammi.

# SOLUZIONE

## Punto 1

Leggiamo e visualizziamo i dati:
```{r}
mammiferi <- read.csv("mammiferi.csv")
head(mammiferi)
```

Visualizzo i dati tramite grafico:
```{r}
plot(cervello ~ corpo, data = mammiferi)
```

Noto che il grafico non è di facile interpretazione a causa di due valori.
Stimiamo la retta di regressione:
```{r}
mod <- lm(cervello ~ corpo, data = mammiferi)
summary(mod)
```

Analizzo i residui:
```{r}
library(car)
par(mfrow = c(1, 2))
plot(residuals(mod) ~ corpo, data = mammiferi)
abline(h = 0, col = "red")
qqPlot(residuals(mod))
```

L'analisi dei residui mostra che il modello di regressione non è appropriato.

Provo a trasformare le variabili su scala logaritmica:
```{r}
par(mfrow = c(2, 2))
plot(cervello ~ corpo, data = mammiferi)
plot(log(cervello) ~ corpo, data = mammiferi)
plot(cervello ~ log(corpo), data = mammiferi)
plot(log(cervello) ~ log(corpo), data = mammiferi)
```

Vedo che il quarto grafico è il migliore. Costruisco il modello:
```{r}
mod_log <- lm(log(cervello) ~ log(corpo), data = mammiferi)
summary(mod_log)
```

Il modello stimato spiega:

 * il 92% della variabilità del peso del cervello dei mammiferi su scala logaritmica;
 * indica che il logaritmo del peso del corpo è un predittore fortemente significativo del logaritmo del peso del cervello e che la relazione è crescente.
 
Visualizziamo il modello stimato:
```{r}
plot(log(cervello) ~ log(corpo), data = mammiferi)
abline(mod_log, col = "red")
```

Il grafico suggerisce che la retta di regressione è adeguata per descrivere la relazione tra il logaritmo del peso del cervello e il logaritmo del peso del corpo.

L'analisi dei residui è ora soddisfacente:
```{r}
par(mfrow = c(1, 2))
plot(residuals(mod_log) ~ log(corpo), data = mammiferi)
abline(h = 0, col = "red")
qqPlot(residuals(mod_log))
```


## Punto 2

Calcoliamo l'intervallo di previsione al 90% per il peso del cervello di un mammifero di 50 chilogrammi:
```{r}
pred <- predict(mod_log, newdata = data.frame(corpo = 50), interval = "prediction", level = 0.90)
exp(pred)
```

Se il mammifero pesasse 100 chilogrammi:
```{r}
pred <- predict(mod_log, newdata = data.frame(corpo = 100), interval = "prediction", level = 0.90)
exp(pred)
```




