---
title: "Mattia Piazzon - Esercizio 3"
output:
  html_document: 
    df_print: paged
    toc: true
    toc_float: true
    number_sections: true
---

# Punto 1

```{r}
setwd("~/MEGAsync/Universita/II Anno/Analisi dei Dati/Esami/SecondoAppello")
library(car)
library(BSDA)
```

Calcolo l'intervallo di confidenza al 98% per il primo campione:
```{r}
n1 <- 500
media1 <- 466/n1
media1 + c(-1, 1) * qnorm(0.99) * sqrt(media1 * (1 - media1) / n1)
```

Calcolo l'intervallo di confidenza al 98% per il secondo campione:
```{r}
n2 <- 500
media2 <- 487/n2
media2 + c(-1, 1) * qnorm(0.99) * sqrt(media2 * (1 - media2) / n2)
```

# Punto 2

Si valuti il seguente sistema di ipotesi:
$$
H_0: p_1 = p_2 \quad vs \quad H_1: p_1 < p_2
$$

dove $p_1$ indica la proporzione di filmati correttamente identificati nel primo campione e $p_2$ indica la proporzione di filmati correttamente identificati nel secondo campione.

Calcolo la statistica Z:
```{r}
pooled <- (n1*media1 + n2*media2) / (n1 + n2)
z <- (media1 - media2) / sqrt(pooled*(1-pooled) * (1/n1 + 1/n2))
z
```

Il p-value è:
```{r}
pnorm(z)
```

Il p-value è minore di 0.09 quindi possiamo rifiutiamo l'ipotesi nulla.

# Punto 3

Leggo i dati:
```{r}
primo <- read.csv("senza_modifica.csv")
secondo <- read.csv("con_modifica.csv")
```

Visualizzo la struttura dei dati:
```{r}
head(primo)
head(secondo)
```

Calcolo l'intervallo di confidenza al 98% per il primo campione:
```{r}
z.test(primo$risultato, sigma.x = sd(primo$risultato) , conf.level=0.98)
```

Il quale conferma il risultato ottenuto al punto 1.

Calcolo l'intervallo di confidenza al 98% per il secondo campione:
```{r}
z.test(secondo$risultato, sigma.x = sd(secondo$risultato) , conf.level=0.98)
```

Il quale conferma il risultato ottenuto al punto 1.

Riprendo il sistema di ipotesi del secondo punto:
$$
H_0: p_1 = p_2 \quad vs \quad H_1: p_1 < p_2
$$

e lo risolvo:
```{r}
pooled <- (n1*mean(primo$risultato) + n2*mean(secondo$risultato)) / (n1 + n2)
z.test(primo$risultato, secondo$risultato, sigma.x=sqrt(pooled*(1-pooled)), sigma.y=sqrt(pooled*(1-pooled)), alternative="less", conf.level=0.91)
```

Il p-value è minore di 0.09 quindi possiamo rifiutare l'ipotesi nulla, confermando il risultato ottenuto al punto 2.

























