---
title: "Mattia Piazzon - Esercizio 2"
output:
  html_document: 
    df_print: paged
    toc: true
    toc_float: true
    number_sections: true
---

# Punto 1

Calcolo il momento di ordine 1:
$$
\mu_1 = E[X] = \frac{5\theta}{2} + 3(1-\theta) + \frac{7}{2} = \frac{5\theta}{2} + 3 - 3\theta + \frac{7}{2} = \frac{13}{2} - \frac{\theta}{2}
$$

Il momento campionario di ordine 1 è:
$$
M_1 = \bar{X} = \frac{1}{n} \sum_{i=1}^{n} X_i = \frac{96 \cdot 5 + 26 \cdot 6 + 131 \cdot 7}{253}
$$

Uguagliando i due momenti si ottiene:
$$
\frac{13}{2} - \frac{\theta}{2} = \frac{96 \cdot 5 + 26 \cdot 6 + 131 \cdot 7}{253} \Rightarrow \theta = 13 - 2\bar{X}
$$

Quindi la stima di $\theta$ è:
```{r}
theta_m <- 13 - 2 * (96 * 5 + 26 * 6 + 131 * 7) / 253
theta_m
```

# Punto 2

La verosimiglianza per $\theta$ è
$$
L(\theta) = \prod_{i=1}^n f(x_i) = \Big(\frac\theta2\Big)^{96} \cdot \Big(\frac{1 -\theta}{2}\Big)^{26} \cdot \Big(\frac{1}{2}\Big)^{131}
$$

La log-verosimiglianza è:
$$
\ell(\theta) = \log L(\theta) = 96 \log\Big(\frac\theta2\Big) + 26 \log\Big(\frac{1 -\theta}{2}\Big) + 131 \log\Big(\frac{1}{2}\Big)
$$

Ponendo la derivata prima uguale a zero si ottiene:
$$
\ell'(\hat\theta) = 0 \Rightarrow \frac{96}{\hat\theta} - \frac{26}{1-\hat\theta} = 0 \Rightarrow \hat\theta = \frac{96}{96+26}
$$
Quindi la stima di $\theta$ è:
```{r}
theta_l <- 96 / (96 + 26)
theta_l
```


Che corrisponde alla massima verosimiglianza poiche la derivata seconda:
$$
\ell''(\hat\theta) = -\frac{96}{\hat\theta^2} - \frac{26}{(1-\hat\theta)^2} < 0 \quad \forall \hat\theta \in (0,1)
$$

# Punto 3

Calcolo la stima dell'errore standard di $\hat\theta$ utilizzando l'informazione di Fisher:
$$
J(\hat\theta) = -\ell''(\hat\theta) = \frac{96}{\hat\theta^2} + \frac{26}{(1-\hat\theta)^2}
$$

Calcolandola in $\hat\theta$ si ottiene:
```{r}
J <- 96 / theta_l^2 + 26 / (1 - theta_l)^2
J
```

Quindi l'errore standard di $\hat\theta$ è:
$$
\hat{SE}(\hat\theta) = \sqrt{\frac1{J(\hat\theta)}}
$$
```{r}
se <- sqrt(1 / J)
se
```















