---
title: "Mattia Piazzon - Esercizio 4"
output:
  html_document: 
    df_print: paged
    toc: true
    toc_float: true
    number_sections: true
---

# Punto 1

Leggiamo e visualizziamo i dati:
```{r}
setwd("~/MEGAsync/Universita/II Anno/Analisi dei Dati/Esami/SecondoAppello")
library(car)
cioccolato <- read.csv("cioccolato.csv")
head(cioccolato)
```

Visualizzo i dati tramite grafico:
```{r}
plot(calorie ~ grassi, data = cioccolato)
```

Il grafico non è di facile interpretazione, sembrerebbe non essere lineare.

Creo comunque il modello di regressione:
```{r}
mod <- lm(calorie ~ grassi, data = cioccolato)
summary(mod)
```

Analizzo i residui:
```{r}
par(mfrow = c(1, 2))
plot(residuals(mod) ~ grassi, data = cioccolato)
abline(h = 0, col = "red")
qqPlot(residuals(mod))
```

L'analisi dei residui mostra che il modello di regressione non è appropriato, i residui non sono omoschedastici attorno ad h=0 e non senguono l'andamento normale nel qq-plot. Sembrebbe che ci sia un andamento non lineare.

Provo ad aggiungere un termine quadratico:
```{r}
mod_q <- lm(calorie ~ grassi + I(grassi^2), data = cioccolato)
summary(mod_q)
```

Analizzo i residui:
```{r}
par(mfrow = c(1, 2))
plot(residuals(mod_q) ~ grassi, data = cioccolato)
abline(h = 0, col = "red")
qqPlot(residuals(mod_q))
```

L'analisi dei residui mostra che il modello è migliore, i residui sul grafico sono distribuiti in modo omogeneo attorno ad h=0 e il Q-Q plot mostra che i residui sono distribuiti in modo normale ad eccezione di un residuo nella coda destra. Inoltre noto che il coefficiente quadratico appena aggiunto è significativo.

Visualizzo il modello stimato:
```{r}
plot(calorie ~ grassi, data = cioccolato)
curve(coef(mod_q)[1] + coef(mod_q)[2] * x + coef(mod_q)[3] * x ^ 2, add = TRUE, col = "red")
```

Il modello stimato spiega il 45.13% della variabilità dei dati e indica che la relazione fra calorie e percentuale di grassi è non lineare.

# Punto 2

Calcoliamo l'intervallo di previsione al 93% per le calorie di una barretta di cioccolata di 50 grammi che contiene 15 grammi di grassi:
```{r}
pre <- predict(mod_q, newdata = data.frame(grassi = 15), interval = "prediction", level = 0.93)
pre
```

Se la barretta di cioccolata contenesse 20 grammi di grassi:
```{r}
pre <- predict(mod_q, newdata = data.frame(grassi = 20), interval = "prediction", level = 0.93)
pre
```


