---
title: "Soluzione esercizio 3"
author: "Cristiano Varin"
output:
  html_document: default
---

[1] Vista l'assunzione di normalità, possiamo calcolare un'intervallo di confidenza per il tempo di installazione con livello 95\% con la statistica T:

```{r, error = TRUE}
4.6 + c(-1, 1) * qt(0.95, df = 23) * 2.1 / sqrt(24)
```

Siccome un tempo di installazione di 5 minuti è compreso nell'intervallo di confidenza al 95\%, possiamo concludere che l'affermazione è corretta ad un livello di significatiità del 5\%.

[2] Dobbiamo valutare il sistema d'ipotesi

$H_0: \mu_v = \mu_n$ contro $H_A: \mu_v > \mu_n$

dove $\mu_v$ e $\mu_n$ sono i tempo medi di installazione del software su un singolo computer con la vecchia e il nuova versione del software. Possiamo valutare le ipotesi con la statistica T con valore osservato

```{r, error = TRUE}
t <- (4.6 - 4.1) / sqrt(2.1 ^ 2 / 24 + 1.9 ^ 2 /18) 
t
```

Sotto l'ipotesi nulla, secondo la formula di Satterthwaite la  statistica T ha una distribuzione approssimativamente T di Student con 
```{r}
gradi <- (2.1 ^ 2 / 24 + 1.9 ^ 2 / 18) ^ 2 / ( 2.1 ^ 4 / (24 ^ 2 * 23) + 1.9 ^ 4 / (18 ^ 2 * 17))
gradi
```
gradi di libertà. Il corrispondente p-value è
```{r, error = TRUE}
1 - pt(t, df = gradi)
```
Siccome il p-value è superiore a 0.01 concludiamo che non possiamo rifiutare l'ipotesi nulla al livello di significatività del 1\%.
 


 